【裁判字號】    97,易,8
【裁判日期】    970229
【裁判案由】    詐欺
【裁判全文】
臺灣士林地方法院刑事判決                 97年度易字第8號
公  訴  人  臺灣士林地方法院檢察署檢察官
被      告  丙○○原名吳泓毅.
            丁○○
上列被告等因詐欺案件，經檢察官提起公訴（96年度偵緝字第14
38號、第1454號），被告等於準備程序就被訴事實均為有罪之陳
述，本院合議庭裁定由受命法官獨任依簡式審判程序審理，並判
決如下：
    主  文
丙○○幫助意圖為自己不法之所有，以詐術使人將本人之物交付
，累犯，處有期徒刑捌月，減為有期徒刑肆月，如易科罰金，以
銀元佰元即新臺幣玖佰元折算壹日。
丁○○幫助意圖為自己不法之所有，以詐術使人將本人之物交付
，處有期徒刑柒月，減為有期徒刑月又拾伍日，如易科罰金，
以銀元佰元即新臺幣玖佰元折算壹日。
    事  實
一、丙○○（原名吳泓毅）於民國91年間，曾因偽造文書案件，
    經臺灣臺中地方法院以90年度訴字第2264號判決判處有期徒
    刑5 月確定，並於91年10月17日易科罰金執行完畢。丙○○
    、丁○○各依其社會生活之通常經驗，當可預見交付銀行之
    存摺、提款卡及印章等帳戶資料予不明人士使用，將可能使
    實施詐欺之人躲避追緝，並不違背渠等本意之情況下，竟各
    基於幫助詐欺取財之不確定故意，丙○○於95年5 月底某日
    ，在不詳地點，將其於臺北圓環郵局所開設之0000000-0000
    000 號帳戶之存摺、提款卡及密碼，交予年籍不詳、自稱「
    蔣正文」之成年男子，丁○○則於95年5 月底至95年6 月初
    之某日、在不詳地點，將其於臺北大龍峒郵局所開設之0000
    000-0000000 號帳戶之印章、提款卡及密碼，交予姓名年籍
    不詳、自稱「李先生」之成年男子。嗣某詐欺集團成員取得
    丙○○、丁○○上開帳戶之存摺、提款卡及密碼等資料後，
    即基於意圖為自己不法所有之犯意，於95年5 月底某日，撥
    打乙○○電話，佯稱乙○○抽中彩金，然須先將中獎稅金匯
    入後，始得領取彩金，致乙○○不疑有他陷於錯誤，先於95
    年5 月29日上午10時16分許，在臺南麻斗郵局新營第36支局
    內，匯款新臺幣（下同）31萬6,828 元至丙○○上開臺北圓
    環郵局帳戶內，嗣於95年6 月9 日上午9 時48分許及同年月
    13日中午12時33分許，在臺南學甲郵局新營第35支局內，分
    別匯款30萬元及25萬800 元至丁○○上開臺北大龍峒郵局帳
    戶內。嗣因乙○○發覺有異，報警處理始查知上情。
二、案經臺中市警察局第六分局報請臺灣臺中地方法院檢察署呈
    請臺灣高等法院檢察署檢察長令轉臺灣士林地方法院檢察署
    檢察官偵查後起訴。
    理  由
一、上開事實，業據被告於丙○○、丁○○於本院審理時坦承不
    諱（見本院卷第19至25頁），核與被害人乙○○於警詢中所
    指述之匯款情節相符（見刑偵卷第1 至3 頁），並有丙○○
    、丁○○之郵局開戶資料及交易明細表、乙○○之郵局匯款
    單等各1 份在卷可證（刑偵卷第58、61、63頁、第90至92頁
    、甲○偵10797 卷第11至12頁），足認被告前開自白與事實
    相符，堪以採信。本件事證明確，被告2 人犯行堪以認定，
    應依法論科。
二、被告2 人行為後，刑法及其施行法已於95年7 月1 日修正施
    行，關於新舊法律變更之比較適用，原則上應就罪刑有關之
    共犯、未遂犯、想像競合犯、牽連犯、連續犯、結合犯，以
    及累犯加重、自首減輕暨其他法定加減原因（如身分加減）
    與加減例等一切情形，綜其全部罪刑之結果而為比較（最高
    法院95年第8 次會議關於中華民國刑法94年修正施行後之法
    律比較適用決議第一點第(四)小點參照），而前述修法與本案
    罪刑相關者，有刑法第33條第5 款之規定，本院認本案被告
    2 人所犯刑法第339 條第1 項詐欺取財罪本身雖未修正，但
    依95年7 月1 日修正後刑法第33條第5 款已將罰金刑調整為
    新臺幣1 千元以上，以百元計算，故依前述標準換算後，刑
    法第339 條第1 項之詐欺罪之罰金刑度部分已變更為「新臺
    幣3 萬元以下，新臺幣1 千元以上」，經比較修正前、後之
    規定，95年7 月1 日修正後刑法第33條第5 款所定罰金之最
    低數額，較之修正前提高，自以修正前刑法第33條第5 款規
    定有利於被告。應依刑法第2 條第1 項前段之規定適用修正
    前刑法之規定。
三、按刑法上之幫助犯，係對於犯罪與正犯有共同之認識，而以
    幫助之意思，對於正犯資以助力，而未參與實施犯罪之行為
    者而言。是以，如未參與實施犯罪構成要件之行為，且係出
    於幫助之意思提供助力，即屬幫助犯，而非共同正犯。是核
    被告丙○○、丁○○所為，各係犯刑法第30條第1 項、第33
    9 條第1 項之幫助詐欺取財罪。又被告係對正犯資以助力而
    未參與犯罪行為之實施，應依刑法第30條第2 項減輕其刑。
    又被告丙○○有如犯罪事實欄所載之論罪科刑並經執行完畢
    等情，有臺灣高等法院被告前案紀錄表附卷可參，其於有期
    徒刑執行完畢5 年內，再故意犯有期徒刑以上之本罪，不論
    適用新法或舊法，均應論以累犯，爰依修正後刑法第47條第
    1 項之規定，論以累犯，並加重其刑，並依法先加後減之。
    爰審酌被告丙○○、丁○○犯罪之動機、智識程度、生活狀
    況，與犯罪後終能供認犯行之態度等一切情狀，爰量處如主
    文所示之刑。又本件被告2 人之犯罪時間均係在96年4 月24
    日以前，爰依中華民國九十六年罪犯減刑條例規定，就前揭
    宣告刑分別減為如主文所示之刑。又易科罰金之折算標準、
    易服勞役之折算標準及期限，新法施行後，亦應依新法第2
    條第1 項之規定，適用最有利於行為人之法律，最高法院95
    年5 月23日第8 次刑事庭會議決議可資參照。本件被告2 人
    於行為時之刑法第41 條 第1 項前段規定：「犯最重本刑為
    5 年以下有期徒刑以下之刑之罪，而受6 個月以下有期徒刑
    或拘役之宣告，因身體、教育、職業、家庭之關係或其他正
    當事由，執行顯有困難者，得以1 元以上3 元以下折算1 日
    ，易科罰金。」又被告2 人行為時之易科罰金折算標準，修
    正前罰金罰鍰提高標準條例第2 條前段（現已刪除）規定，
    就其原定數額提高為100 倍折算1 日，則本件被告行為時之
    易科罰金折算標準，應以銀元300 元折算1 日，經折算為新
    臺幣後，應以新臺幣900 元折算為1 日。惟被告2 人行為後
    ，新修正之刑法第41條第1 項前段則規定：「犯最重本刑為
    5 年以下有期徒刑以下之刑之罪，而受6 個月以下有期徒刑
    或拘役之宣告者，得以新臺幣1 千元、2 千元或3 千元折算
    1 日，易科罰金。」，比較修正前後之易科罰金折算標準，
    以95年7 月1 日修正公布施行前之規定，較有利於被告，則
    應依刑法第2 條第1 項前段，適用上開修正前規定，諭知被
    告2人減刑後之易科罰金折算標準。
據上論結，應依刑事訴訟法第273 條之1 第1 項、第299 條第1
項前段，刑法第2 條第1 項前段、第30條、第339 條第1 項、第
47條第1 項，修正前刑法第41條第1 項前段，刑法施行法第1 條
之1 ，修正前罰金罰鍰提高標準條例第2 條，現行法規所定貨幣
單位折算新臺幣條例第2 條，中華民國九十六年罪犯減刑條例第
2 條第1 項第3 款、第7 條、第9 條，判決如主文。
本案經檢察官高俊申到庭執行職務。
中    華    民    國    97    年    2     月    29    日
                  刑事第六庭法  官  莊明達
以上正本證明與原本無異。
如不服本判決，應於收受送達後10日內向本院提出上訴書狀，其
未敘述上訴之理由者並得於提起上訴後20日內向本院補提理由書
 （均需按他造當事人之人數附繕本）。
                            書記官  陳慧中
中    華    民    國    97    年    2     月    29    日
附錄本判決論罪科刑依據法條全文
刑法第339 條第1 項
意圖為自己或第三人不法之所有，以詐術使人將本人或第三人之
物交付者，處5 年以下有期徒刑、拘役或科或併科1 千元以下罰
金。


司法院資訊處製作；財團法人民間司法改革基金會備份。
